【裁判字號】    98,上訴,744
【裁判日期】    980924
【裁判案由】    妨害自由等
【裁判全文】
臺灣高等法院臺南分院刑事判決         98年度上訴字第744號
上  訴  人  乙○○
即  被  告
選任辯護人  蔡進欽  律師
            蘇正信  律師
            蔡弘琳  律師
上列上訴人因妨害自由等案件，不服臺灣臺南地方法院98年度訴
字第78號中華民國98年5月14日第一審判決（起訴案號：臺灣臺
南地方法院檢察署97年度偵緝字第1257號），提起上訴，被告就
被訴事實為有罪之陳述，本院裁定依簡式審判程序審理，判決如
下：
    主  文
上訴駁回。
    事  實
一、乙○○曾犯常業竊盜罪，經本院於民國95年8月9日判處有期
    徒刑1年6月，並於98年5月14日經最高法院駁回上訴確定，
    尚未執行完畢；其與甲○○為父子關係，2人間具有家庭暴
    力防治法第3條第3款所定之家庭成員關係。因乙○○與前配
    偶張瑜庭感情不睦，張瑜庭、甲○○母子等人於97年4月中
    旬搬離乙○○位於臺南縣新營市○○路107巷38弄3號住處，
    在外居住，張瑜庭並向法院聲請核發保護令。
二、乙○○為向甲○○打探其母親張瑜庭之住處，於97年5月26
    日下午6時40分許，前往臺南縣新營市○○路與隋唐街口之
    「再弘汽車電機廠」，等候前來取車之甲○○，嗣甲○○搭
    乘友人丙○○之自小客車前來，乙○○遂趨前辱罵甲○○，
    並喝令甲○○不能離開。甲○○見狀立即沿同市○○路往復
    興路之方向跑離現場，乙○○乃乘坐綽號「香腸」之成年男
    性友人（真實姓名、年籍均不詳）所騎機車在後追趕，並在
    復興路與復興路682巷口處攔下甲○○，並竟基於剝奪他人
    行動自由之犯意，將甲○○壓在地上徒手毆打，致甲○○受
    有右肘、前臂挫擦傷10x2公分、右大腿挫瘀腫5x5公分、右
    膝擦傷3x3公分等傷害；復與綽號「香腸」之男子共同基於
    妨害自由之犯意聯絡，將甲○○強拉上「香腸」所騎乘之機
    車，夾坐在其與「香腸」之間，指示「香腸」將甲○○載往
    同市○○路○段862巷高速公路下之涵洞處。其間乙○○對甲○○恫嚇稱：現在都已經這樣了，要和你「配」（台語發音
    ，意指同歸於盡）等語，致使甲○○心生畏懼。抵達涵洞後
    ，乙○○不斷要求甲○○說出張瑜庭之現住地址，並示意「
    香腸」騎車前往僱用計程車，欲將甲○○載往關仔嶺。甲○○為尋求機會逃脫，即以自己之行動電話聯絡張瑜庭，並趁
    乙○○與張瑜庭通話時，撥打另一支行動電話聯絡丙○○，
    告知丙○○其所在之位置，丙○○旋報警處理。同日下午7
    時19分許警方據報抵達，乙○○見狀立即逃離現場，甲○○
    始得脫困，前後遭剝奪行動自由約20分鐘。
三、案經甲○○訴由臺南縣警察局新營分局報請臺灣臺南地方法
    院檢察署檢察官偵查起訴。
    理  由
一、本件上訴人即被告乙○○所犯為死刑、無期  徒刑、最輕本
    刑為3年以上有期徒刑以外之罪，於本院審理中就被訴事實
    為有罪之陳述，經審判長告知簡式審判程序之旨，並聽取公
    訴人、被告等之意見後，合議庭認為適宜，依刑事訴訟法第
    273條之1第1項規定，裁定進行簡式審判程序，有關本件證
    據之調查，不受刑事訴訟法第159條第1項、第161條之2、第
    161條之3、第163條之1及第164條至第170條規定之限制，先
    予敘明。
二、訊之被告乙○○坦承上揭犯罪事實不諱，核與告訴人甲○○
    指訴及證人丙○○、黃再益、吳榮堂於等人分別於警詢、偵
    查及法院審理中證述之情節相符，並有前開營新醫院診斷證
    明書、0000000000號行動電話通聯紀錄及現場圖、照片及報
    案紀錄單在卷可資佐證，被告於原審否認犯行，辯稱：其並
    未恐嚇或毆打甲○○，是甲○○自己跌倒受傷；雖然有載甲○○去涵洞，也是甲○○自願跟去的云云，核屬卸責之詞，
    尚非可取，犯行應堪認定。
三、按刑法第302條之妨害自由罪，原包括私行拘禁或以其他非
    法方法剝奪人之行動自由而言，所謂非法方法，當包括強暴
    、脅迫等情事在內。故於私行拘禁或以其他非法方法剝奪人
    之行動過程中，有對被害人施加恐嚇行為，自屬包含於妨害
    行動自由之同一意念之中，縱其所為，合於刑法第305條恐
    嚇危害安全罪之要件，仍應視為剝奪行動自由之部分行為；
    另刑法第302條第項之妨害自由罪，原以強暴、脅迫為構成
    要件，其因而致普通傷害，乃強暴、脅迫當然之結果，除另
    有傷害故意外，仍祇成立該條項之罪，無同法第277條第1項
    之適用（最高法院74年度臺上字第3404號、30年度上字第37
    01號判例）。被告為迫使告訴人甲○○說出其與母親之居住
    地點，見告訴人跑離現場，即自後追趕並攔下告訴人，先將
    其壓在地上徒手毆打，又違反告訴人意願，將之強押上友人
    「香腸」所騎乘之機車，與「香腸」共同將告訴人載至高速
    公路涵洞處，其間復以「要和你配（台語）」等語恐嚇告訴
    人，被告傷害及恐嚇告訴人之犯行，包含於妨害告訴人行動
    自由之同一意念中，應視為剝奪行動自由之部分行為，因而
    致告訴人受有如事實欄所示之傷害，則為妨害自由罪施強暴
    之當然結果，均不另構成恐嚇罪及傷害罪。又被告與告訴人
    為父子，屬於直系血親，為家庭暴力防治法所定之家庭成員
    ，而家庭成員間故意實施家庭暴力行為而成立其他法律所規
    定之犯罪，應成立家庭暴力罪，家庭暴力防治法第3條第3款
    、第2條第2款分別定有明文。是核被告所為，係犯刑法第30
    2條之以其他非法方法剝奪人之行動自由罪，並構成家庭暴
    力防治法第2條第2款所稱之家庭暴力罪。被告與姓名、年籍
    不詳，綽號「香腸」之成年男子間就前開犯行間，有犯意聯
    絡及行為分擔，為共同正犯。
四、原審法院適用刑法第28條、第302條第1項、刑法施行法第1
    條之1，審酌被告與告訴人為父子關係，不思以理性溝通之
    方式處理家庭問題，貿然出手毆打及以言語恐嚇告訴人，並
    偕同他人共同剝奪告訴人之行動自由長達20分鐘，造成告訴
    人身心傷害，事後又否認犯行，飾詞卸責，難認有悔意，兼
    衡告訴人所受傷勢、被告素行、智識程度及家庭狀況等一切
    情狀，量處有期徒刑8月，認事用法並無不合，量刑亦稱妥
    適，被告上訴意旨認為量刑過重，指摘原判決不當，尚非可
    取；又被告在本院審理中雖坦承犯行，惟仍未與被害人甲○○和解，取得被害人之諒解，經甲○○當庭表示：「被告畢
    竟是我的父親，我不想向他請求甚麼；但是他對我們的怨恨
    那麼深，難保以後不會再傷害我們」等語，實未見被告有何
    彌補被害人損害、改善家庭親子關係或反省悔悟之意，尚不
    宜輕縱，被告本件上訴為無理由，應予駁回。
五、另查，被告曾犯常業竊盜罪，經本院於95年8月9日判處有期
    徒刑1年6月，並於98年5月14日經最高法院駁回上訴確定，
    尚未執行完畢，有台灣高等法院被告前案紀錄表在卷可考，
    亦不符合宣告緩刑之要件，併予敘明。
六、據上論結，應依刑事訴訟法第368條判決如主文。
本案經檢察官王碧霞到庭執行職務。
中    華    民    國    98    年    9     月    24    日
                  刑事第三庭    審判長法  官  陳義仲
                                      法  官  蔡勝雄
                                      法  官  楊清安
以上正本證明與原本無異。
如不服本判決應於收受送達後10日內向本院提出上訴書狀，其未
敘述上訴理由者，並得於提起上訴後10日內向本院補提理由書（
均須按他造當事人之人數附繕本）「切勿逕送上級法院」。
                                      書記官  蔡蘭櫻
中    華    民    國    98    年    9     月    24    日
附錄本案論罪科刑法條：
中華民國刑法第302條
（剝奪他人行動自由罪）
私行拘禁或以其他非法方法，剝奪人之行動自由者，處5年以下
有期徒刑、拘役或3百元以下罰金。
因而致人於死者，處無期徒刑或7年以上有期徒刑，致重傷者，
處3年以上10年以下有期徒刑。
第1項之未遂犯罰之。


司法院資訊處製作；財團法人民間司法改革基金會備份。
